【裁判字號】    99,易,399
【裁判日期】    990312
【裁判案由】    恐嚇
【裁判全文】
臺灣臺中地方法院刑事判決               99年度易字第399號
公  訴  人  臺灣臺中地方法院檢察署檢察官
被      告  丙○○
上列被告因恐嚇案件，經檢察官提起公訴（99年度偵緝字第9號
），被告於準備程序中就被訴事實為有罪之陳述，受命法官於聽
取當事人之意見後，由本院合議庭裁定改由受命法官獨任依簡式
審判程序審理，本院判決如下：
    主    文
丙○○幫助意圖為自己不法之所有，以恐嚇使人將本人之物交付
，處有期徒刑肆月，如易科罰金，以新臺幣壹仟元折算壹日。
    犯罪事實
一、丙○○明知金融帳戶為個人理財之重要工具，且知犯罪集團
    常收購人頭帳戶作為不法使用，竟基於幫助他人易於實現犯
    罪之不確定故意，於民國98年2月27日某時，在臺北縣三峽
    郵局前，將其所有之郵局帳號00000000000000號帳戶之存摺
    、提款卡（含密碼），交予姓名年籍不詳之成年男子。嗣該
    人所屬之犯罪集團成員於取得上開帳戶資料後，即基於意圖
    為自己不法所有之犯意，於98年3月下旬某日（指26日之前
    ），在不詳地點，以架網攔截之方式，攔獲戊○○、己○○
    、乙○○、丁○○等人所有而飛翔於空中之鴿子數隻，並於
    同月26日某時，分別以電話向戊○○、己○○、乙○○、丁○○等人恫嚇稱：需將款項匯入指定之帳戶內，方將所擄獲
    之賽鴿釋放等語，使戊○○、己○○、乙○○、丁○○等人
    心生畏懼，而於同日分別匯款不等之金額（詳如附表所示）
    ，至丙○○所有之上開帳戶內。嗣戊○○於匯款後，其鴿子
    未經釋回，深覺不甘，始報警循線查悉上情。
二、案經戊○○訴由臺中市警察局第五分局報告臺灣臺中地方法
    院檢察署檢察官偵查起訴。
    理    由
一、上揭犯罪事實業據被告丙○○（下稱被告）於偵查及本院審
    理時坦承不諱，復經被害人即證人戊○○、己○○、乙○○
    、丁○○等人分別於警詢及偵查中證述屬實，並有郵政國內
    匯款單、中華郵政股份有限公司板橋郵局98年10月15日板營
    字第0980201909號函檢附之歷史交易資料及同局98年11月24
    日板營字第0980202161號函檢附之開戶資料附卷可稽，堪認
    被告之自白與事實相符。又按刑法上之故意，分直接故意（
    確定故意）與間接故意（不確定故意），「行為人對於構成
    犯罪之事實，明知並有意使其發生者」為直接故意，「行為
    人對於構成犯罪之事實，預見其發生而其發生並不違背其本
    意者」為間接故意，而到金融機構開戶申請存摺、提款卡，
    並無何特別資格之限制，故一般人須正常使用存摺、提款卡
    時，均係自己到金融機構申請，以確保己身之財產，若捨此
    途而借用陌生人之存摺、提款卡者，必是心存歹意另有企圖
    ，況現今社會上利用人頭帳戶犯罪以逃避查緝之情事層出不
    窮，經媒體廣為報導，已成眾所週知之事，被告自無例外，
    而被告雖可能無法確知該年籍不詳之成年男子將如何利用其
    所交付之存摺、提款卡（含密碼），然其應可預見刻意使用
    他人存摺、提款卡者，必作非法之途，恐嚇取財是很有可能
    之事，卻仍將前揭帳戶之存摺、提款卡（含密碼）交給該年
    籍不詳之成年男子，且該帳戶果然被用為恐嚇取財之工具，
    其容任他人利用該帳戶為恐嚇取財之行為，已符合預見其發
    生而其發生並不違背其本意之間接故意（不確定故意）之情
    形。本件事證明確，被告犯行應堪認定。
二、按刑法上之幫助犯，係指以幫助之意思，對於正犯資以助力
    ，而未參與實施犯罪之行為者而言（參看最高法院49年度臺
    上字第77號判例），是行為人主觀上若係以幫助他人犯罪之
    意思，而在客觀上從事構成要件以外之行為，應論以幫助犯
    。被告並未恐嚇被害人戊○○、己○○、乙○○、丁○○等
    人，而其所為將上開帳戶之存摺、提款卡及密碼交付真實姓
    名、年籍不詳之成年男子，供該人所屬之犯罪集團遂行恐嚇
    取財犯罪之用，既係基於幫助他人恐嚇取財之犯意，且其所
    參與者係恐嚇取財罪構成要件以外之行為，故核被告所為，
    係犯刑法第30條第1項、第346條第1項之幫助恐嚇取財罪。
    又被告係以一提供帳戶之幫助行為，同時侵害多數被害人之
    財產法益，並觸犯數幫助恐嚇取財罪名，為同種想像競合犯
    ，屬裁判上之一罪，應依刑法第55條前段規定從一重處斷。
    再被告幫助他人犯罪，為幫助犯，爰依刑法第30條第2項之
    規定，減輕其刑。爰審酌被告提供帳戶予不法份子使用，非
    惟幫助恐嚇取財者遂行犯罪之目的，同時使行為人得以隱匿
    其真實身分，減低遭查獲之風險，愈使其肆無忌憚，增加犯
    罪之猖獗，然其本身未實際參與本件恐嚇取財之犯行，責難
    性較小，暨被告坦承犯罪之犯罪後態度等一切情狀，量處如
    主文所示之刑，並諭知易科罰金之折算標準，以資懲儆。
據上論斷，應依刑事訴訟法第273條之1第1項、第299條第1項前
段，刑法第30條第1項、第2項、第346條第1項、第55條前段、第
41條第1項前段，刑法施行法第1條之1第1項、第2項前段，判決
如主文。
本案經檢察官甲○○到庭執行職務。
中    華    民    國    99    年    3     月    12    日
                  刑事第一庭  法  官  何志通
以上正本證明與原本無異。
如不服本判決應於收受送達後10日內向本院提出上訴書狀，並應
敘述具體理由；其未敘述上訴理由者，應於上訴期間屆滿後20日
內向本院補提理由書（均須按他造當事人之人數附繕本）「切勿
逕送上級法院」。
                              書記官  黃麗鈺
中    華    民    國    99    年    3     月    12    日
附表：
 ┌───┬─────┬──┬─────┬─────┬─────┬───┐
 │被害人│ 被害日期 │遭竊│匯款地點  │匯款金額  │ 匯款時間 │鴿子是│
 │      │（年月日）│鴿數│          │（新臺幣）│（年月日）│否取回│
 ├───┼─────┼──┼─────┼─────┼─────┼───┤
 │戊○○│98.03.26  │1   │臺中縣潭子│2200元    │98.03.26  │否    │
 │      │          │    │東寶郵局  │          │          │      │
 ├───┼─────┼──┼─────┼─────┼─────┼───┤
 │己○○│98.03.26  │1   │桃園縣中壢│2510元    │98.03.26  │是    │
 │      │          │    │46支郵局  │          │          │      │
 ├───┼─────┼──┼─────┼─────┼─────┼───┤
 │乙○○│98.03.26  │1   │苗栗縣頭份│2030元    │98.03.26  │是    │
 │      │          │    │郵局      │          │          │      │
 ├───┼─────┼──┼─────┼─────┼─────┼───┤
 │丁○○│98.03.26  │1   │苗栗縣竹南│2315元    │98.03.26  │是    │
 │      │          │    │郵局      │          │          │      │
 └───┴─────┴──┴─────┴─────┴─────┴───┘

司法院資訊處製作；財團法人民間司法改革基金會備份。
